---
title: "Description des datasets 2018"
output:
  html_document:
    df_print: paged
    toc: true
    toc_float: true
    theme: readable
    highlight: tango
    #code_folding: show
    number_sections: true
---

```{r initial_chunk1, echo = FALSE, warning = FALSE, message = FALSE}
library("knitr")
opts_chunk$set(echo = FALSE, eval = TRUE, warning = FALSE, message = FALSE, fig.align = 'center', dpi = 300, out.width = '75%')
```

```{r}
source("data_theme_fct.R")
```

# Caractéristiques

## Construction du jeu de donnée

La table comporte **`r dim(caract)[1]`** observations qui correspondent chacune à des accidents différents, et **`r dim(caract)[2]`** variables.

**Aperçu des données**
```{r}
# Apperçu des données
head(caract) %>%
   kable() %>%
    kable_styling(
      bootstrap_options = c("striped", "hover", "responsive"), font_size = 9 
    ) %>% 
  scroll_box(width = "800px", height = "200px")
```

Chaque accident est décrit par :  
- sa date / heure,   
- sa localisation et une description de sa localisation,   
- la météo au moment de l'accident   
- ainsi que le type d'accident.

**Résumé statistique**
```{r}
# Résumé statistique
summary(caract) %>% 
  kable() %>%
  kable_styling(
    bootstrap_options = c("striped", "hover", "responsive"), font_size = 9
    ) %>% 
  scroll_box(width = "800px", height = "500px")
```

**Valeurs manquantes**
```{r}
valeurs_manquantes(caract)
```

## Distribution des variables qualitatives

Nous avons de la donnée sur l'année 2018 uniquement dans ce jeu de donnée.

```{r plots_caract}
# Distribution des mois
month <- distr_quali(data = caract, variable = mois, titre = "Mois", sort = FALSE)

# Distribution de la luminositée
lum <- distr_quali(data = caract, variable = lum, titre = "Luminosité")

# Distribution du type d'agglomération
agglo <- distr_quali(data = caract, variable = agg, titre = "Type d'agglomération")

# Distribution du type d'intersection
int <- distr_quali(data = caract, variable = int, titre = "Type d'intersection")

# Distribution de la météo
meteo <- distr_quali(data = caract, variable = atm, titre = "Météo")

# Distribution du type de collision
col <- distr_quali(data = caract, variable = col, titre = "Type de collision")
  
# Distribution gps
gps <- distr_quali(data = caract, variable = gps, titre = "GPS")
  
# Distribution par département
dep <- distr_quali(data = caract, variable = dep, titre = "Départements")
```


```{r final_plot_caract, width = '100%', fig.width = 10, fig.height = 20}
(month|lum) /
  (agglo|int) /
  (meteo|col) /
  dep
```

# Véhicules

## Construction du jeu de donnée

La table comporte **`r dim(vehic)[1]`** observations qui correspondent chacune à des véhicules différents, et **`r dim(vehic)[2]`** variables.

**Aperçu des données**
```{r}
# Apperçu des données
head(vehic) %>% 
   kable() %>%
   kable_styling(
     bootstrap_options = c("striped", "hover", "responsive"), font_size = 9
   ) %>% 
  scroll_box(width = "800px", height = "200px")
```

**Résumé statistique**
```{r}
# Résumé statistique
summary(vehic) %>% 
  kable() %>%
  kable_styling(
     bootstrap_options = c("striped", "hover", "responsive"), font_size = 9
   ) %>% 
  scroll_box(width = "800px", height = "500px")
```

**Valeurs manquantes**
```{r}
valeurs_manquantes(vehic)
```

## Distribution des variables quantitatives

**Nombre d’occupants dans les transports en commun**  
Pour obtenir les 2 boxplots ci-dessous, tous les véhicules associés à 0 occupant ont été supprimés.
```{r, fig.fullwidth = TRUE}
# occutc
# Suppression des 0, qui ne correspondent pas à des transports en commun
p1 <- ggplot(data = vehic[vehic$occutc != 0, ], mapping = aes(x = factor(0), y = occutc)) +
  geom_boxplot() +
  labs(title = "Distribution du nombre\n d’occupants dans les transports en commun",
       x = "",
       y = "Nombre d’occupants dans les transports en commun") +
  theme(text = element_text(size = 12),
        axis.text.x = element_blank(),
        axis.ticks.x = element_blank())

# Suppression de la valeur max qui ressemble à une valeur aberrante
p2 <- ggplot(data = vehic[vehic$occutc != max(vehic$occutc) & vehic$occutc != 0,], mapping = aes(x = factor(0), y = occutc)) +
  geom_boxplot() +
  labs(title = "Distribution du nombre d’occupants dans les transports en commun",
       subtitle = "Suppression de la valeur max",
       x = "",
       y = "Nombre d’occupants dans les transports en commun") +
  theme(text = element_text(size = 12),
        axis.text.x = element_blank(),
        axis.ticks.x = element_blank())

p1 + p2
```
**Résumé statistique**
```{r}
summary(vehic[vehic$occutc != 0, ]$occutc)
```


## Distribution des variables qualitatives

```{r plots_vehicles}
# Sens de circulation
sens <- distr_quali(data = vehic, variable = senc, titre = "Sens de circulation")

# Catégorie de véhicule
catv <- distr_quali(data = vehic, variable = catv, titre = "Catégorie du véhicule")

# Distribution obstacle heurté
obs <- distr_quali(data = vehic, variable = obs, titre = "Obstacle heurté")

# Même graphique après suppression des NA
obs_na <- vehic %>% 
  filter(!is.na(obs)) %>% 
  group_by(obs) %>% 
  summarise(n = n()) %>% 
  ggplot(aes(x = fct_reorder(obs, n, .desc = T), y = n)) +
  geom_bar(stat = "identity") +
  geom_text(aes(label = paste(round(n/nrow(vehic)*100,1), "%")), vjust = -0.5, size = 2) + 
  labs(
    title = "Obstacle heurté",
    subtitle = "Suppression des valeurs manquantes",
    x = "",
    y = "Nombre d'enregistrements"
  ) +
  theme(
    text = element_text(size = 12),
    axis.text.x = element_text(angle = 70, hjust = 1))

# Obstacle mobile heurté
obsm <- distr_quali(data = vehic, variable = obsm, titre = "Obstacle mobile heurté")

# Point de choc initial
choc <- distr_quali(data = vehic, variable = choc, titre = "Point de choc initial")

# Manœuvre principale avant l’accident
manv <- distr_quali(data = vehic, variable = manv, titre = "Manœuvre principale avant l’accident")

```


```{r final_plot_vehic, width = '100%', fig.width = 10, fig.height = 30}
(sens|catv) /
  (obs|obs_na) /
  (obsm|choc) /
  manv
```

# Usagers

## Construction du jeu de donnée

La table comporte **`r dim(usag)[1]`** observations qui correspondent chacune à des usagers (conducteurs, passagers, piétons) différents, et **`r dim(usag)[2]`** variables.

**Apperçu des données**
```{r}
# Apperçu des données
head(usag) %>% 
   kable() %>%
  kable_styling(
     bootstrap_options = c("striped", "hover", "responsive"), font_size = 9
   ) %>% 
  scroll_box(width = "800px", height = "200px")
```

**Résumé statistique**
```{r}
# Résumé statistique
summary(usag) %>% 
  kable() %>%
  kable_styling(
    bootstrap_options = c("striped", "hover","responsive"), font_size = 9 
    ) %>% 
  scroll_box(width = "800px", height = "500px")
```

**Valeurs manquantes**
```{r}
valeurs_manquantes(usag)
```

## Distribution des variables quantitatives

```{r}
# âge au moment de l'accident
usag %>% 
  mutate(age = 2018 - an_nais,
         groupe = case_when(
           age <= 10 ~ "0-10",
           age > 10 & age <=20 ~ "11-20",
           age > 20 & age <=30 ~ "21-30",
           age > 30 & age <=40 ~ "31-40",
           age > 40 & age <=50 ~ "41-50",
           age > 50 & age <=60 ~ "51-60",
           age > 60 & age <=70 ~ "61-70",
           age > 70 & age <=80 ~ "71-80",
           age > 80 & age <=90 ~ "81-90",
           age > 90 ~ ">90"),
         groupe = factor(groupe, levels = c("0-10", "11-20", "21-30", "31-40", "41-50", "51-60", "61-70", "71-80", "81-90", ">90"))
         ) %>% 
  ggplot(aes(x = groupe)) +
  geom_histogram(stat = 'count') +
  labs(
    x = "",
    y = "Nombre d'usagers",
    title = "Distribution de l'âge des usagers l'année de l'accident",
    subtitle = "Conducteurs, passagers et piétons"
  )


```



## Distribution des variables qualitatives

```{r}
# Place occupée dans le véhicule
place <- usag %>% 
  mutate(place = as.factor(place)) %>% 
  mutate(place = fct_explicit_na(place)) %>% 
  group_by(place) %>% 
  summarise(n = n()) %>% 
  ggplot(aes(x = fct_reorder(place, n, .desc = T), y = n)) +
  geom_bar(stat = "identity") +
  geom_text(aes(label = paste(round(n/nrow(usag)*100,1), "%")), vjust = -0.5, size = 2) + 
  labs(
    title = "Place occupée dans le véhicule",
    x = "",
    y = "Nombre d'enregistrements"
  ) +
  theme(
    text = element_text(size = 12),
    axis.text.x = element_text(angle = 70, hjust = 1))

# Catégorie usager
catu <- distr_quali(data = usag, variable = catu, titre = "Catégorie usager")

# Gravité de l'accident
grav <- distr_quali(data = usag, variable = grav, titre = "Gravité de l'accident")

# Sexe de l'usager
sexe <- distr_quali(data = usag, variable = sexe, titre = "Sexe de l'usager")

# Motif du déplacement
trajet <- distr_quali(data = usag %>% filter(catu == "Piéton"), variable = trajet, titre = "Motif du déplacement")

# Localisation du piéton
locp <- distr_quali(data = usag %>% filter(catu == "Piéton"), variable = locp, titre = "Localisation du piéton")

# Action du piéton
actp <- distr_quali(data = usag %>% filter(catu == "Piéton"), variable = actp, titre = "Action du piéton")

# Accompagnement du piéton
etatp <- distr_quali(data = usag%>% filter(catu == "Piéton"), variable = etatp, titre = "Accompagnement du piéton")

# Présence équipement sécurité
equipement_secu <- distr_quali(data = usag, variable = equipement_secu, titre = "Présence d'un équipement de sécurité")

# Utilisation de l'équipement de sécurité
utilisation_equipement_secu <- distr_quali(data = usag, variable = utilisation_equipement_secu, titre = "Utilisation de l'équipement de sécurité")
```

```{r final_plot_usag, width = '100%', fig.width = 10, fig.height = 30}
(catu|grav) /
  (sexe|trajet) /
  (actp|etatp) /
  (locp|place) /
  (equipement_secu|utilisation_equipement_secu)
```

# Lieux

## Construction du jeu de donnée

La table comporte **`r dim(lieux)[1]`** observations qui correspondent chacune à des accidents différents, et **`r dim(lieux)[2]`** variables.

**Aperçu des données**
```{r}
# Apperçu des données
head(lieux) %>%
   kable() %>%
    kable_styling(
      bootstrap_options = c("striped", "hover", "responsive"), font_size = 9 
    ) %>% 
  scroll_box(width = "800px", height = "200px")
```

**Résumé statistique**
```{r}
# Résumé statistique
summary(lieux) %>% 
  kable() %>%
  kable_styling(
    bootstrap_options = c("striped", "hover", "responsive"), font_size = 9
    ) %>% 
  scroll_box(width = "800px", height = "500px")
```

**Valeurs manquantes**
```{r}
valeurs_manquantes(lieux)
```

## Distribution des variables quantitatives

```{r}
# Nombre total de voie de circulation
nb_voies <- lieux %>%
  mutate(nbv = ifelse(test = nbv == 0,
                      yes = NA,
                      no = nbv),
         nbv = ifelse(
           test = nbv == 1,
           yes = "1 voie",
           no = ifelse(test = !is.na(nbv),
                       yes = paste(nbv, "voies"),
                       no = nbv)),
         nbv = factor(nbv, levels = c("1 voie", "2 voies", "3 voies", "4 voies", "5 voies", "6 voies", "7 voies", "8 voies", "9 voies", "10 voies", "11 voies", "12 voies")), 
         nbv = fct_explicit_na(nbv)) %>% 
  ggplot(mapping = aes(x = nbv)) +
  geom_histogram(stat = 'count') +
  labs(
    x = "",
    y = "Nombre de voies sur le lieu de l'accident",
    title = "Distribution du nombre de voies sur le lieu de l'accident"
  ) +
  theme(axis.text.x = element_text(angle = 70, hjust = 1))

# Largeur du terre plein central (TPC) s'il existe
# comment intérpréter les 0 ? Equivalent à NA ?
lartpc <- lieux %>% 
  filter(lartpc > 0) %>% 
  ggplot(mapping = aes(x = factor(0), y = lartpc)) +
  geom_boxplot() +
  labs(title = "Distribution de la largeur du terre plein central",
       subtitle = "(s'il existe)",
       x = "",
       y = "Largeur du terre plein central") +
  theme(text = element_text(size = 12),
        axis.text.x = element_blank(),
        axis.ticks.x = element_blank())

lartpc_out <- lieux %>% 
  filter(lartpc > 0 & lartpc < 80) %>% 
  ggplot(mapping = aes(x = factor(0), y = lartpc)) +
  geom_boxplot() +
  labs(title = "Distribution de la largeur du terre plein central",
       subtitle = "Après suppression des outliers",
       x = "",
       y = "Largeur du terre plein central") +
  theme(text = element_text(size = 12),
        axis.text.x = element_blank(),
        axis.ticks.x = element_blank())

# Largeur de la chaussée affectée à la circulation des véhicules ne sont pas compris les bandes d'arrêt d'urgence, les TPC et les places de stationnement

larrout <- lieux %>% 
  filter(larrout > 0) %>% 
  ggplot(mapping = aes(x = factor(0), y = larrout)) +
  geom_boxplot() +
  labs(title = "Distribution de la largeur de la chaussée affectée à la circulation",
       x = "",
       y = "Largeur de la chaussée") +
  theme(text = element_text(size = 12),
        axis.text.x = element_blank(),
        axis.ticks.x = element_blank())

larrout_out <- lieux %>% 
  filter(larrout > 0 & larrout < 200) %>% 
  ggplot(mapping = aes(x = factor(0), y = larrout)) +
  geom_boxplot() +
  labs(title = "Distribution de la largeur de la chaussée affectée à la circulation",
       subtitle = "Après suppression des outliers",
       x = "",
       y = "Largeur de la chaussée") +
  theme(text = element_text(size = 12),
        axis.text.x = element_blank(),
        axis.ticks.x = element_blank())

```

```{r final_plot_lieux_quanti, width = '100%', fig.width = 10, fig.height = 15}
nb_voies /
  (lartpc | lartpc_out) /
  (larrout | larrout_out)
```


## Distribution des variables qualitatives

```{r plots_lieux}

# Catégories de routes
catr <- distr_quali(data = lieux, variable = catr, titre = "Catégorie de routes")

# Régime de circulation
circ <- distr_quali(data = lieux, variable = circ, titre = "Régime de circulation")

# Existence d'une voie réservée
vosp <- distr_quali(data = lieux, variable = vosp, titre = "Existence d'une voie réservée")

# Déclivité de la route à l'endroit de l'accident
prof <- distr_quali(data = lieux, variable = prof, titre = "Déclivité de la route")

# Tracé en plan
plan <- distr_quali(data = lieux, variable = plan, titre = "Tracé en plan")

# Etat de la surface
surf <- distr_quali(data = lieux, variable = surf, titre = "Etat de la surface")

# Aménagement / infrastructure
infra <- distr_quali(data = lieux, variable = infra, titre = "Aménagement - infrastructure")

# Situation de l'accident
situ <- distr_quali(data = lieux, variable = situ, titre = "Situation de l'accident")
```

```{r final_plot_lieux, width = '100%', fig.width = 10, fig.height = 30}
catr /
  (circ | vosp) /
  (prof | plan) /
  (surf|infra) /
  situ
```

**To do :**  

Focus sur la métropole (-corse) : à confirmer avec la team  
Voir combien d'années on prend en compte ?

**Infographie :  **
--> description des accidents en France  
  
**Modèle explicatif :  **
- Clustering : quels sont les profils types des accidents ? Ex : jeune sans protection en agglo vs...  
  
**Modèle prédictif :  **  
- Prévision des accidents par jour selon météo ? Avec un arbre de décision   
  
**Shiny app  **
Visualisation des accidents en France sur une carte ?  
Visualisation du taux de mortalité en fonction de la place de l'usager dans la voiture ?
