---
title: "Analyses multivariées"
output:
  html_document:
    df_print: paged
    toc: true
    toc_float: true
    theme: readable
    highlight: tango
    #code_folding: show
    number_sections: true
---

```{r initial_chunk1, echo = FALSE, warning = FALSE, message = FALSE}
library("knitr")
opts_chunk$set(echo = FALSE, eval = TRUE, warning = FALSE, message = FALSE, fig.align = 'center', #dpi = 300, 
               out.width = '100%', out.height = '100%')
```

```{r}
source("data_theme_fct.R")
```


```{r lib}
library(sf)
library(plotly)
library(viridis)
```

# Localisation des accidents en 2018

```{r, results = 'hide'}
### Shapefiles via data.gouv.fr
# https://www.data.gouv.fr/fr/datasets/contours-des-regions-francaises-sur-openstreetmap/
# https://www.data.gouv.fr/fr/datasets/contours-des-departements-francais-issus-d-openstreetmap/

# dir.create("shapefiles")

## French departements
# download.file(
#    url = "http://osm13.openstreetmap.fr/~cquest/openfla/export/departements-20140306-100m-shp.zip",
#    destfile = "shapefiles/departements-20140306-100m-shp.zip"
#  )
#  unzip(zipfile = "shapefiles/departements-20140306-100m-shp.zip",
#        exdir = "shapefiles/departements-20140306-100m-shp")

# load shapefile data
departements <- st_read(dsn = "../data/shapefiles/departements-20140306-100m-shp/")

# Population par département
pop_dep <- read.csv2("../data/departements.csv")

# Ajout d'un zero
pop_dep <- pop_dep %>% 
  mutate(Code = stri_pad_left(str = Code, width = 2, pad = 0))
```


```{r, out.width="100%"}
# Nombre d'accidents par département
map_data <- caract %>% 
  group_by(dep) %>% 
  summarise(n = n())

# Join avec le shapefile pour récupérer la geometry
map_data <- merge(
  x = map_data,
  y = departements,
  by.x = "dep",
  by.y = "code_insee",
  all.x = TRUE)

# Join avec la population par département
map_data <- merge(
  x = map_data,
  y = pop_dep,
  by.x = "dep",
  by.y = "Code",
  all.x = TRUE)

# Ajout du taux d'accident pour 1000 habitant par département
map_data <- map_data %>% 
  mutate(tx = round(n/Population*1000,2),
         text = paste0(Département, "\n", "Nombre d'accidents pour 1000 habitant :", tx)
         )
  
# map
map <- ggplot(data = map_data) +
  geom_sf(aes(geometry = geometry, fill = tx, text = text), color = "darkgrey", size = 0.1) +
  scale_fill_gradient(low = "darkgreen", high = "#660000", na.value = NA) +
  labs(x = "", 
       y = "", 
       title = "Nombre d'accidents pour 1000 habitants par département en 2018",
       fill = "") +
  theme(
    axis.text = element_blank(),
    axis.ticks = element_blank(),
    panel.background = element_blank(),
    plot.margin = margin(0,0,0,0),
    panel.grid.major = element_blank(), 
    panel.grid.minor = element_blank(),
    axis.line = element_blank()
  )

ggplotly(map, tooltip = "text") %>% 
  config(displayModeBar = F) 

# A tester avec leaflet
```

# Analyse des risques selon la place dans le véhicule

```{r}
# Filtre sur les voitures
voitures <- vehic %>% 
  filter(catv == "VL seul")

# Jointure avec usagers
heatmap <- merge(
  x = usag,
  y = voitures,
  by = "Num_Acc"
)

heatmap <- heatmap %>% 
  filter(catu %in% c("Conducteur", "Passager")) %>% 
  group_by(place) %>% 
  mutate(total_group = n()) %>% 
  group_by(place, grav, total_group) %>% 
  summarise(cnt_cat = n()) %>% 
  mutate(perc = round(cnt_cat / total_group * 100, 1),
         text = paste0("Place ", place, "\n", grav, " : ", perc, "%", "\n", "Nombre d'usagers : ", cnt_cat))

heatmap <- heatmap %>% 
  mutate(
    lignes = case_when(
    place == 1 ~ 3,
    place == 2 ~ 1,
    place == 3 ~ 1,
    place == 4 ~ 3,
    place == 5 ~ 2,
    place == 6 ~ 2,
    place == 7 ~ 3,
    place == 8 ~ 2,
    place == 9 ~ 1
  ),
  colonnes = case_when(
    place == 1 ~ 3,
    place == 2 ~ 3,
    place == 3 ~ 1,
    place == 4 ~ 1,
    place == 5 ~ 1,
    place == 6 ~ 3,
    place == 7 ~ 2,
    place == 8 ~ 2,
    place == 9 ~ 2
  ))
```

```{r, out.width="100%"}
# Usager = Tué
vehic_heatmap <- ggplot(data = heatmap %>% filter(grav == "Tué"), 
                        mapping = aes(x = colonnes, y = lignes, fill = perc, text = text)) +
  geom_tile() +
  theme(
    axis.title = element_blank(),
    axis.text = element_blank(),
    axis.ticks = element_blank(),
    panel.background = element_blank(),
    panel.grid.major = element_blank(), 
    panel.grid.minor = element_blank(),
    axis.line = element_blank()
  ) +
  scale_fill_gradient(low = "#da3349", high = "#660000") +
  labs(
    title = "Pourcentage de décès selon la place dans le véhicule",
    fill = ""
  )

ggplotly(vehic_heatmap, tooltip = "text") %>% config(displayModeBar = F)
```

```{r, out.width="100%"}
# Usager = hospitalisé
vehic_heatmap <- ggplot(data = heatmap %>% filter(grav == "Blessé hospitalisé"), 
                        mapping = aes(x = colonnes, y = lignes, fill = perc, text = text)) +
  geom_tile() +
  theme(
    axis.title = element_blank(),
    axis.text = element_blank(),
    axis.ticks = element_blank(),
    panel.background = element_blank(),
    panel.grid.major = element_blank(), 
    panel.grid.minor = element_blank(),
    axis.line = element_blank()
  ) +
  scale_fill_gradient(low = "#da3349", high = "#660000") +
  labs(
    title = "Pourcentage de blessés hospitalisés\n selon la place dans le véhicule",
    fill = ""
  )

ggplotly(vehic_heatmap, tooltip = "text") %>% config(displayModeBar = F)
```

```{r, out.width="100%"}
# Usager = blessés légers
vehic_heatmap <- ggplot(data = heatmap %>% filter(grav == "Blessé léger"), 
                        mapping = aes(x = colonnes, y = lignes, fill = perc, text = text)) +
  geom_tile() +
  theme(
    axis.title = element_blank(),
    axis.text = element_blank(),
    axis.ticks = element_blank(),
    panel.background = element_blank(),
    panel.grid.major = element_blank(), 
    panel.grid.minor = element_blank(),
    axis.line = element_blank()
  ) +
  scale_fill_gradient(low = "#da3349", high = "#660000") +
  labs(
    title = "Pourcentage de blessés légers\n selon la place dans le véhicule",
    fill = ""
  )

ggplotly(vehic_heatmap, tooltip = "text") %>% config(displayModeBar = F)
```

```{r, out.width="100%"}
# Usager = indemne
vehic_heatmap <- ggplot(data = heatmap %>% filter(grav == "Indemne"), 
                        mapping = aes(x = colonnes, y = lignes, fill = perc, text = text)) +
  geom_tile() +
  theme(
    axis.title = element_blank(),
    axis.text = element_blank(),
    axis.ticks = element_blank(),
    panel.background = element_blank(),
    panel.grid.major = element_blank(), 
    panel.grid.minor = element_blank(),
    axis.line = element_blank()
  ) +
  scale_fill_gradient(low = "#da3349", high = "#660000") +
  labs(
    title = "Pourcentage d'usagers indemnes\n selon la place dans le véhicule",
    fill = ""
  )

ggplotly(vehic_heatmap, tooltip = "text") %>% config(displayModeBar = F)
```

# Analyse des usagers

## Pourcentage d'accidents impliquants des piétons

```{r}
pietons <- usag %>% 
  filter(catu == "Piéton") %>% 
  distinct(Num_Acc)

agg <- caract %>% 
  mutate(implication = ifelse(
    test = Num_Acc %in% pietons$Num_Acc,
    yes = "Accidents impliquant\n au moins un piéton",
    no = "Accidents n'impliquant\n pas de piétons"
      )) %>% 
  group_by(implication) %>% 
  summarise(count = n())

agg %>% 
  mutate(prop = paste0(round(count / sum(agg$count) *100,0),"%")) %>% 
  kable() %>% 
  kable_styling(
      bootstrap_options = c("striped", "hover", "responsive"), font_size = 12 
    )
```


## Age des usagers impliqués dans des accidents en 2018

```{r}
usag %>% 
  mutate(age = 2018 - an_nais) %>% 
  ggplot(aes(x = catu, y = age)) +
  geom_boxplot() +
  labs(
    x = "",
    y = "Age",
    title = "Distribution de l'âge des usagers en 2018"
  )

```

## Influence de l'âge sur le taux de décès suite à un accident

```{r, out.width='100%'}
usag %>% 
  mutate(age = 2018 - an_nais) %>% 
  group_by(age) %>% 
  mutate(nb_acc_age = n()) %>% 
  group_by(age, grav, nb_acc_age) %>% 
  summarise(nb_acc = n()) %>%
  mutate(perc_grav = round(nb_acc/nb_acc_age*100,2)) %>% 
  filter(grav == "Tué") %>% 
  ggplot(mapping = aes(x = age, y = perc_grav)) +
  geom_point(aes(size = nb_acc_age), alpha = 0.7) +
  labs(
    x = "Âge",
    y = "Taux de mortalité",
    size = "Nombre d'accidents\n total",
    title = "Âge vs taux de mortalité"
  ) +
  theme(legend.position = "bottom")
```

```{r}
usag %>% 
  mutate(age = 2018 - an_nais,
         groupe = case_when(
           age <= 10 ~ "0-10 ans",
           age > 10 & age <=20 ~ "11-20 ans",
           age > 20 & age <=30 ~ "21-30 ans",
           age > 30 & age <=40 ~ "31-40 ans",
           age > 40 & age <=50 ~ "41-50 ans",
           age > 50 & age <=60 ~ "51-60 ans",
           age > 60 & age <=70 ~ "61-70 ans",
           age > 70 & age <=80 ~ "71-80 ans",
           age > 80 & age <=90 ~ "81-90 ans",
           age > 90 ~ "> 90 ans"),
         groupe = factor(groupe, levels = rev(c("0-10 ans", "11-20 ans", "21-30 ans", "31-40 ans", "41-50 ans", "51-60 ans", "61-70 ans", "71-80 ans", "81-90 ans", "> 90 ans"))
         )) %>% 
  group_by(groupe, catu) %>% 
  summarise(n = n()) %>% 
  ggplot(aes(x = groupe, y = n, fill = catu)) +
  geom_histogram(position = "fill", stat = 'identity') +
  # geom_bar(position = "fill", stat = "identity") +
  coord_flip() +
  labs(
    x = "",
    y = "",
    title = "Distribution de l'âge des usagers",
    fill = ""
  ) +
  scale_fill_viridis(discrete = TRUE) +
  theme(legend.position = "bottom")
```

## Analyse des accidents graves par catégorie d'usager

```{r}
p1 <- usag %>% 
  group_by(catu) %>% 
  mutate(nb_acc_cat = n()) %>% 
  group_by(catu, grav, nb_acc_cat) %>% 
  summarise(nb_acc = n()) %>%
  mutate(perc_grav = round(nb_acc/nb_acc_cat*100,2)) %>% 
  filter(grav == "Tué") %>% 
  ggplot(mapping = aes(x = catu, y = perc_grav)) +
  geom_histogram(stat = "identity") +
  labs(
    x = "",
    y = "Taux de mortalité (%)",
    title = "Taux de mortalité par\n catégorie d'usager"
  )
```

```{r}
p2 <- usag %>% 
  group_by(catu) %>% 
  mutate(nb_acc_cat = n(),
         grav = if_else(
           condition = grav %in% c("Tué", "Blessé hospitalisé"),
           true = "Blessé grave",
           false = as.character(grav)
         )) %>%
  group_by(catu, grav, nb_acc_cat) %>% 
  summarise(nb_acc = n()) %>%
  mutate(perc_grav = round(nb_acc/nb_acc_cat*100,2)) %>% 
  filter(grav == "Blessé grave") %>% 
  ggplot(mapping = aes(x = catu, y = perc_grav)) +
  geom_histogram(stat = "identity") +
  labs(
    x = "",
    y = "Taux d'accidents graves (%)",
    title = "Taux d'accidents graves\n par catégorie d'usager",
    subtitle = "L'usager est décédé ou\n hospitalisé"
  )
```
```{r}
p1 + p2
```

## Distribution du nombre de personnes par véhicule

# Analyse des sources de danger

## Analyse des types de voies
Quels sont les types de voies les plus dangereuses ?

## Analyse des intersections
Quel est le type d'intersection le plus dangereux ?

## Analyse de l'état de la voie

## Analyse de l'impact du type de véhicule utilisé

## Analyse de l'impact du moment de la journée 
Quel est l'impact du moment de la journée sur le taux de mortalité ?

```{r, out.width="100%"}
# Nombre d'accidents graves en fonction du moment de la journée
day_grav <- merge(
  x = usag,
  y = caract,
  by = "Num_Acc"
)

# filtre de façon à ne conserver que le blessé le plus grave pour chaque accident

day_grav %>% 
  mutate(grav = factor(grav, levels = c("Tué", "Blessé hospitalisé", "Blessé léger", "Indemne")),
         lum = factor(lum, levels = c("Crépuscule ou aube", "Plein jour", "Nuit avec éclairage public allumé", "Nuit avec éclairage public non allumé", "Nuit sans éclairage public")
)) %>% 
  arrange(Num_Acc, grav) %>% 
  group_by(Num_Acc) %>% 
  mutate(rank = seq(1:n())) %>% 
  filter(rank == 1) %>% 
  ungroup() %>% 
  group_by(lum, grav) %>% 
  summarise(nb_accidents = n()) %>% 
  ggplot(aes(x = fct_reorder(lum, nb_accidents), y = nb_accidents, fill = grav)) +
  geom_bar(position = "fill", stat = "identity") +
  coord_flip() +
  labs(
    title = "Distribution des accidents en fonction\n de la luminosité et de leur gravité",
    subtitle = "Focus sur le blessé le plus grave rattaché à l'accident",
    x = "",
    y = "",
    fill = ""
  ) +
  scale_fill_manual(values = c("Tué" = "#660000",
                                         "Blessé hospitalisé" = "darkblue", 
                                         "Blessé léger" = "darkgreen", 
                                         "Indemne" = "lightblue")) +
  theme(
    axis.ticks = element_blank(),
    axis.text.x = element_blank(),
    legend.position = "bottom",
    axis.text.y = element_text(angle = 30)
  )
```


## Analyse de l'impact de la météo

## Piéton : quels sont les plus grosses sources de danger pour les piétons ?



